---
title: "京都教育大学：講義資料 chapter 1 "
subtitle: "2020年度秋学期 統計学 "
author: "担当：滋賀大学 李鍾賛"
# date: "最終更新: 2020/10/02"
date: "最終更新: `r format(Sys.time(), '%Y/%m/%d')`"
output:
  # word_document:
  html_document:
     # html_notebook:
   number_section: true
   toc: true
   code_folding: hide
   toc_float:
     smooth_scroll: false
   collapsed: false
   # fig_width: 18
   # fig_height: 12
---

<!-- # Tabset {.tabset .tabset-fade .tabset-pills} -->
<!-- ## Tab 1 -->
<!-- text 1 -->
<!-- ## Tab 2 -->
<!-- text 2 -->
<!-- ### End tabset -->

```{r, echo=FALSE}
# 使用package
suppressMessages(library(readxl))
suppressMessages(library(dplyr))
suppressMessages(library(data.table))
suppressMessages(library(kableExtra))
suppressMessages(library(curl))
suppressMessages(library(tidyverse))
# par(family = "HiraKakuProN-W3")
```

# データの入力
```{r}
room <- read.csv("room.csv", fileEncoding = "cp932")
population_h26 <- read.csv("population_h26.csv", fileEncoding = "cp932")
death <- read.csv("death.csv", fileEncoding = "cp932")
Salary <- read.csv("Salary.csv", fileEncoding = "cp932")
```


# data 確認 {.tabset .tabset-fade .tabset-pills} 
## room  
```{r}
room %>% DT::datatable()
```

## population_h26 
```{r}
population_h26  %>% DT::datatable()
```

## death 
```{r}
death  %>% DT::datatable()
```

## Salary 
```{r}
Salary %>% DT::datatable()
```
###


# ヒストグラム {.tabset .tabset-fade .tabset-pills} 
## 図1.1のヒストグラム

```{r}
par(family= "HiraKakuProN-W3")
a<-hist(room$家賃, breaks=seq(60000,160000,10000), xlab="家賃", ylab="度数",
  main="", col="gray")
bind_cols(階級=a$mids, 頻度=a$counts) %>% as.data.frame()
```


## 図1.2のヒストグラム
```{r}
par(family= "HiraKakuProN-W3")
a<-hist(room$家賃, breaks=seq(60000,160000,5000), xlab="家賃", ylab="度数",
  main="", col="gray")
bind_cols(階級=a$mids, 頻度=a$counts) %>% as.data.frame()
```


## 図1.3のヒストグラム
```{r}
par(family= "HiraKakuProN-W3")
a<-hist(room$家賃, breaks=seq(60000,160000,20000), xlab="家賃", ylab="度数",
  main="",col="gray")
bind_cols(階級=a$mids, 頻度=a$counts) %>% as.data.frame()
```


# 分布の形 {.tabset .tabset-fade .tabset-pills} 
## 図1.5（上段左）のグラフ

```{r}
par(family= "HiraKakuProN-W3")
curve(dnorm(x),-4,4, xlab="", ylab="", yaxs="i", ylim=c(0,0.45))

```

## 図1.5（上段中央）のグラフ

```{r}
par(family= "HiraKakuProN-W3")

curve(dbeta(x,1.8,5), 0, 1, xlab="", ylab="", yaxs="i", ylim=c(0,3))
```


## 図1.5（上段右）のグラフ

```{r}
par(family= "HiraKakuProN-W3")

curve(dbeta(x,5,1.8), 0, 1, xlab="", ylab="", yaxs="i", ylim=c(0,3))
```


## 図1.5（下段）のグラフ
```{r}
curve(dunif(x), -0.5, 1.5, xlab="", ylab="", yaxs="i", ylim=c(0,1.05), n=40000)
```


# 図1.6の幹葉図
```{r}
stem(room$家賃, scale=0.5)
```


# 累積分布図 {.tabset}


## 図1.7の累積分布図
```{r}
Fn <- ecdf(room$家賃)
plot(Fn, do.point=F, verticals=T, xlab="", ylab="", main="")

```


## 図1.8のグラフ

```{r}

curve(pnorm(x,5),0,10, xlab="", ylab="", yaxs="i", ylim=c(0,1))
par(new=T)
curve(pnorm(x,3),0,10, xlab="", ylab="", yaxs="i", ylim=c(0,1), lty=2)
par(new=T)
curve(pnorm(x,7),0,10, xlab="", ylab="", yaxs="i", ylim=c(0,1), lty=3)
text(2.5,0.5,"A")
text(4.5,0.5,"B")
text(6.5,0.5,"C")
```


## 図1.9の累積分布図
```{r}
x <- c(60000,70000,80000,90000,100000,110000,120000,130000,140000,150000)
y <- c(0,0.029,0.1,0.35,0.6,0.714,0.814,0.893,0.95,1)
plot(x, y, type="l", xlab="", ylab="", yaxs="i", main="")
```

# ローレンツ曲線 {.tabset}
## 図1.10のローレンツ曲線

```{r}
par(family= "HiraKakuProN-W3")
x <- c(0,0.2,0.4,0.6,0.8,1.0)
y1 <- c(0,200,200,200,200,200)
y1fn <- cumsum(y1)/sum(y1)
y2 <- c(0,100,100,200,300,300)
y2fn <- cumsum(y2)/sum(y2)
y3 <- c(0,0,0,100,100,300)
y3fn <- cumsum(y3)/sum(y3)

op<-par()
par(pty="s")
plot(x*100,y1fn*100, type="l", bty="n", xlab="従業員の累積相対度数 (%)",
  ylab="給与の累積相対度数 (%)", lwd=3)
par(new=T)
plot(x*100,y2fn*100, type="l", bty="n", xlab="", ylab="", lty=2, lwd=3)
par(new=T)
plot(x*100,y3fn*100, type="l", bty="n", xlab="", ylab="", lty=3, lwd=3)
polygon(c(0,100,100,0), c(0,0,100,100))

labels <- c("会社1","会社2","会社3")
legend(5,95, legend=labels, lty=1:3, lwd=rep(2,3))
par(pty=op$pty)
```



## 図1.11のローレンツ曲線
```{r}
par(family= "HiraKakuProN-W3")
x <- c(0,0.2,0.4,0.6,0.8,1.0)
y <- c(0,239100,342552,422916,546313,791970)
yfn <- cumsum(y)/sum(y)
op<-par()
par(pty="s")
plot(x*100, yfn*100, type="l", bty="n",
  xlab="世帯数の累積相対度数 (%)", ylab="年間収入の累積相対度数 (%)")
segments(0,0,100,100,lty=2)
polygon(c(0,100,100,0), c(0,0,100,100))
par(pty=op$pty)
```


# 図1.15の箱ひげ図

```{r}
par(family= "HiraKakuProN-W3")
boxplot(家賃~近さ, xlab="近さ", ylab="家賃（円）", range=0, data=room)
```

# 異常値の探索{.tabset}

## data
```{r}
population_h26 %>% DT::datatable()
```


## 図1.16（左）のヒストグラム
```{r}
par(family= "HiraKakuProN-W3")
hist(population_h26$人口, breaks=seq(0,15000000,by=1000000), main="", xaxt="n",
  xlab="人口（人）", ylab="度数", col="gray")
axis(side=1, at=seq(0,12500000,by=2500000),
  labels=c(0,"2500000","5000000","7500000","10000000","12500000"), las=1)

```


## 図1.16（右）の箱ひげ図
```{r}
par(family= "HiraKakuProN-W3")
op <- par()
par(mgp=c(5,1,0), mar=c(3.1,7.1,4.1,2.1))
boxplot(population_h26$人口, yaxt="n", xlab="", ylab="人口", col="gray")
axis(side=2, at=seq(0,12500000,by=2500000),
labels <- c(0,"2500000","5000000","7500000","10000000","12500000"), las=1)
par(mgp=op$mgp, mar=op$mar)
```


# 質的変数の可視化グラフ{.tabset}

## 頻度表 table 
```{r}
table(room$間取り)
```


## 図1.17の棒グラフ
```{r}
par(family= "HiraKakuProN-W3")
barplot(table(room$間取り), xlab="間取り", ylab="度数")
```


## 図1.18の円グラフ

```{r}
par(family= "HiraKakuProN-W3")
data <- c(23,33,37,14,21,6,1,5)
names(data) <- c("東","南東","南","南西","西","北西","北","北東")
pie(data, labels=names(data), main="方角", clockwise=TRUE)
```


# 図1.19の散布図

```{r}
par(family= "HiraKakuProN-W3")
plot(room$大きさ, room$家賃, pch=c(1, 2)[unclass(room$近さ)],
  xlab="大きさ", ylab="家賃")
Labels <- c("A：近い","B：遠い")
legend(45,100000, legend=Labels, pch=1:2)

```


# 散布図 {.tabset}

## 図1.20（左）のグラフ

```{r}
plot(c(1,1,2,2,3,3,4,4,5,5),c(1,2,2,3,3,4,3,4,4,5),
  xlab="x", ylab="y", xlim=c(0,6), ylim=c(0,6))

```


## 図1.20（中央）のグラフ
```{r}
plot(c(1,1,2,2,3,3,4,4,5,5),c(3,4,2,3,2,3,3,4,2,4),
  xlab="x", ylab="y", xlim=c(0,6), ylim=c(0,6))

```


## 図1.20（右）のグラフ

```{r}

plot(c(1,1,2,2,3,3,4,4,5,5),c(4,5,3,4,3,4,2,3,1,2),
  xlab="x", ylab="y", xlim=c(0,6), ylim=c(0,6))

```

## 図1.21（左）のグラフ
```{r}
plot(c(1,1,2,2,3,3,4,5,5),c(1,1.5,2,2.5,3,3.5,4,4.5,5),
  xlab="x", ylab="y", xlim=c(0,6), ylim=c(0,6))

```


## 図1.21（中央）のグラフ
```{r}
plot(c(1,1,2,2,3,3,4,4,5,5),c(1,2,2,3,3,4,3,4,4,5),
  xlab="x", ylab="y", xlim=c(0,6), ylim=c(0,6))

```


## 図1.21（右）のグラフ
```{r}
plot(c(1,1,2,2,3,3,4,4,5,5),c(1,3,2,3,2,3,3,4,3,4),
  xlab="x", ylab="y", xlim=c(0,6), ylim=c(0,6))
```


# 図1.24のグラフ
```{r}
par(family= "HiraKakuProN-W3")
LabelsX <-  c("X15歳以下","X16.24歳","X25.29歳","X30.39歳",
  "X40.49歳","X50.59歳","X60.64歳","X65.74歳","X75歳以上")
Labels <-  c("15歳以下","16～24歳","25～29歳","30～39歳","40～49歳",
  "50～59歳","60～64歳","65～74歳","75歳以上")
matplot(death$平成暦年, death[, LabelsX], type="b", lty=1:9,
  pch = 1:9, col=1:9, xlab="平成（年）", ylab="")
legend(20.3,1500,legend=Labels, lty=1:9, pch = 1:9, col=1:9, cex = 0.7)
```

# 時系列データ{.tabset}

## 図1.25のグラフ
```{r}
par(family= "HiraKakuProN-W3")
mean2000<-apply(Salary[1:12,2:3],2,mean)
SalaryIndex.ts<-ts(sweep(Salary[,2:3], 2, mean2000, FUN="/"),
  start=c(2000,1), frequency=12)
plot(SalaryIndex.ts, xlab="年月", main="")
```

## 図1.26のグラフ

```{r}
par(family= "HiraKakuProN-W3")

SalaryofTokyo.ts<-ts(Salary[,3]/10000,start=c(2000,1),frequency=12)
plot(decompose(SalaryofTokyo.ts), xlab="年月")
```

## 図1.27のコレログラム

```{r}
par(family= "HiraKakuProN-W3")

acf(Salary$Tokyo,main="コレログラム：東京",xlab="月差")
```



# 表1.4

```{r}
label <- c("60,001～70,000", "70,001～80,000", "80,001～90,000", "90,001～100,000",
  "100,001～110,000", "110,001～120,000", "120,001～130,000", "130,001～140,000",
  "140,001～150,000")

table(cut(room$家賃,seq(60000,150000,by=10000),labels=label)) 

table(cut(room$家賃,seq(60000,150000,by=10000),labels=label))/length(room$家賃) 
```



# 表1.8、表1.9のの平均、中央値、最頻値、分散、標準偏差、5数要約、四分位範囲

-（Rで分散、標準偏差を計算する関数は、不偏分散（n-1で割る分散）に基づいて計算する）

- （1章の分散はnで割る分散を計算しているので、修正が必要となる）

```{r}
x <- c(room$家賃)
y <- c(room$大きさ)
z <- c(room$築年数)
n <- length(x)
mean(x);median(x);names(which.max(table(x)));
  var(x)*(n-1)/n;sd(x)*sqrt((n-1)/n);quantile(x);IQR(x) 
mean(y);median(y);names(which.max(table(y)));
  var(y)*(n-1)/n;sd(y)*sqrt((n-1)/n);quantile(y);IQR(y) 
mean(z);median(z);names(which.max(table(z)));
  var(z)*(n-1)/n;sd(z)*sqrt((n-1)/n);quantile(z);IQR(z)

```


# 表1.10、表1.11の度数分布表

```{r}
table(room$間取り)
table(room$間取り)/length(room$間取り)

table(room$方角)[c("東","南東","南","南西","西","北西","北","北東")]
table(room$方角)[c("東","南東","南","南西","西","北西","北","北東")]/length(room$方角)

```


# 表1.12
```{r}
label1 <- c("～15以下", "15～20", "20～25", "25～30", "30～35", "35～40",
  "40～45", "45～50", "50～55", "55～60")
label2 <- c("～7以下", "7～8", "8～9", "9～10", "10～11", "11～12",
  "12～13", "13～14", "14～15")
table(cut(room$大きさ, seq(10,60,by=5), labels=label1),
  cut(room$家賃, seq(60000,150000,by=10000), labels=label2)) %>% knitr::kable()

```



# 1.6.3の相関係数(p.32の上部)

```{r}
x <- c(room$家賃)
y <- c(room$大きさ)
z <- c(room$築年数)
cor(x,y);cor(y,z);cor(x,z)

```


# p.37(1行目)の回帰直線の傾き、切片、相関係数、決定係数
```{r}
cov(room$家賃,room$大きさ)/var(room$大きさ)
mean(room$家賃)-cov(room$家賃,room$大きさ)/var(room$大きさ)*mean(room$大きさ)
cor(room$家賃,room$大きさ)
summary(lm(room$家賃~room$大きさ))$r.squared
```



# 表1.13のクロス集計表

```{r}
table(cut(room$大きさ, c(0, 25, 100), right=FALSE, labels=c("狭い", "広い")),
  cut(room$家賃, c(0, 100000, 200000), right=FALSE, labels=c("安い", "高い")))

```


# 表1.14のクロス集計表

```{r}
table(room$近さ,
  cut(room$家賃, c(0, 100000, 200000), right=FALSE, labels=c("安い", "高い")))

```

